臺灣板橋地方法院刑事判決　　　　　　 94年度訴緝字第178號
公　訴　人　臺灣板橋地方法院檢察署檢察官
被　　　告　乙○○
指定辯護人　本院公設辯護人　甲○○
上列被告因毒品危害防制條例等案件，經檢察官提起公訴（九十
二年度偵字第一三五八三號），本院判決如下：
    主  文
乙○○未經許可，持有子彈，處有期徒刑肆月，併科罰金新臺幣
參萬元，有期徒刑如易科罰金，以參佰元折算壹日，罰金如易服
勞役，以新臺幣玖佰元即銀元參佰元折算壹日。
被訴販賣第二級毒品部分無罪。
    事  實
一、乙○○明知未經許可，不得持有子彈，竟基於持有之犯意，
    於民國九十二年七月六日前後，在基隆市○○路旁，自真實
    姓名年籍不詳、綽號「阿賢」之成年男子處收受具有殺傷力
    之土造子彈一顆（具直徑八點九ｍｍ金屬彈頭），並將之置
    放在其位於臺北縣平溪鎮○○村○○街八一號住處，而無故
    持有之。嗣於九十二年七月十二日中午，乙○○持上開土造
    子彈一顆至丙○○（所涉寄藏子彈犯行業經本院以九十三年
    度訴字第二一四八號判處有期徒刑四月，併科罰金三萬元確
    定）位於臺北縣板橋市○○街二一巷一五號住處，將之交付
    予知情之丙○○代為寄藏，丙○○乃將之藏置於其住處房間
    床頭櫃內之免洗杯中。後於九十二年七月十三日下午五時三
    十分許，經警於上開丙○○住處查獲，並扣得上開具殺傷力
    之土造子彈一顆（業經送驗時試射擊發）。
二、案經臺北縣政府警察局板橋分局報請臺灣板橋地方法院檢察
    署檢察官偵查起訴。
    理  由
壹、有罪部分：
一、上揭犯罪事實，業據被告乙○○於本院準備程序及審理中坦
    承不諱，並有土造子彈一顆扣案可資佐證；而上開扣案之子
    彈一顆，經送請內政部警政署刑事警察局鑑定結果，認送鑑
    之子彈一顆係土造金屬彈殼加裝土造金屬彈頭組合而成之土
    造子彈，具直徑約八點九ｍｍ金屬彈頭，經實際試射，可擊
    發，認具殺傷力一情，亦有內政部警政署刑事警察局九十二
    年八月二十二日刑鑑字第０九二０一四一０六八號槍彈鑑定
    書一份在卷可稽，足認被告之自白與事實相符，洵堪採為認
    定事實之依據。事證明確，被告犯行，已堪認定。
二、核被告乙○○所為，係犯槍砲彈藥刀械管制條例第十二條第
    四項之未經許可持有子彈罪。爰審酌被告明知子彈對於社會
    治安危害非輕，竟仍未經許可而持有之，行為誠屬不該，且
    於本院審理中經通緝始到案，顯見其有逃避司法審判之僥倖
    心態，實無足取，惟念其持有之數量僅一顆，時間亦短，情
    節尚非重大，且犯後坦承犯行，深具悔意，及其犯罪之動機
    、目的、手段等一切情狀，量處如主文所示之刑，並就有期
    徒刑部分諭知易科罰金之折算標準，就罰金部分諭知易服勞
    役之折算標準。又扣案之土造子彈一顆，業經內政部警政署
    刑事警察局鑑定時試射擊發，所遺留之彈頭、彈殼，非屬違
    禁物，又非供犯罪所用或因犯罪所得之物，自無從併予宣告
    沒收；而另扣案之金屬彈殼二顆，均係玩具槍用金屬彈殼，
    有內政部警政署刑事警察局九十二年八月二十二日刑鑑字第
    ０九二０一四一０六八號槍彈鑑定書一份在卷可佐，非屬違
    禁物，並與本件犯罪無涉，自亦無從併予宣告沒收，附此敘
    明。
貳、無罪部分：
一、公訴意旨另以：被告乙○○基於意圖營利之概括犯意，自九
    十一年十月間某日起迄九十二年七月十三日止，連續在丙○○（施用毒品部分另案偵辦）位於臺北縣板橋市○○街二一
    巷一五號之住處，販賣第二級毒品安非他命予丙○○共十二
    次，每次一小包，約新臺幣（下同）一千元（零點五公克）
    至二千元（一公克），嗣於九十二年七月十三日下午五時三
    十分許，經警搜索丙○○上開住處查獲，並扣得被告所有安
    非他命二點二七公克、分裝袋八十四只、殘渣袋四只、玻璃
    球吸食器二個，因認被告另涉有毒品危害防制條例第四條第
    二項之販賣第二級毒品安非他命罪嫌等語。
二、按犯罪事實應依證據認定之，無證據不得認定犯罪事實；又
    不能證明被告犯罪者，即應諭知無罪之判決，刑事訴訟法第
    一百五十四條第二項、第三百零一條第一項分別定有明文。
    次按認定犯罪事實應憑積極證據，倘積極證據不足以為不利
    於被告事實之認定時，即應為有利被告之認定，更不必有何
    有利之證據，最高法院三十年上字第八一六號著有判例，所
    謂「積極證據足以為不利被告事實之認定」，依據同院七十
    六年臺上字第四九八六號判例意旨，係指據為訴訟上證明之
    全盤證據資料，在客觀上已達於通常一般之人均不致於有所
    懷疑，而得確信被告確曾犯罪之程度；若未達到此一程度，
    而有合理懷疑之存在時，即無從為被告有罪之確信。再者，
    檢察官對於起訴之犯罪事實，仍應負提出證據及說服之實質
    舉證責任。倘其所提出之證據，不足為被告有罪之積極證明
    ，或其指出證明之方法，無從說服法院以形成被告有罪之心
    證，基於無罪推定之原則，自應為被告無罪判決之諭知，最
    高法院九十二年臺上字第一二八號判例可資參照。
三、本件公訴人認被告乙○○涉有販賣第二級毒品安非他命罪嫌
    係以證人丙○○、丁○○、吳家榆之證述，及扣案之安非他
    命二點二七公克、分裝袋八十四只、殘渣袋四只、玻璃球吸
    食器二個為其主要依據。訊據被告堅詞否認有何販賣第二級
    毒品安非他命之犯行，辯稱：伊沒有賣毒品給丙○○，扣案
    的安非他命是供自己施用，因伊在警察局不敢承認查獲的安
    非他命是伊所有，並說是丙○○所有，丙○○才會反過來說
    是向伊買毒品等語。
四、經查：
  (一)證人丙○○、丁○○於警詢或偵查中雖均指稱證人丙○○有
    向被告購買第二級毒品安非他命云云，然比對證人丙○○、
    丁○○歷次於警詢及偵查中所述，證人丙○○於警詢中證稱
    ：「（你平日安非他命都向何人購買？一次數量為何？共購
    買幾次？何時購買？）我都是向乙○○購買；一次都購買二
    千元的量；大約有十二次。時間已不記得。」（參見臺灣板
    橋地方法院檢察署九十二年度偵字第一三五八三號偵查卷第
    七頁），後於偵查中證稱：「（向何人買毒品？）乙○○。
    」、「（何時地買的？）正確時間忘了，從軍中開始吸的，
    到現在前天，共向他買了十二次，一次買一、二千元，一次
    買一克左右或是一小包。最後都在板橋吸，毒品也是他提供
    給我的。」（參見臺灣板橋地方法院檢察署九十二年度偵字
    第一三五八三號偵查卷第四十一頁）、「（你向他買過幾次
    ？）只有一次。那次他請我吸，我就向他買。」等語（參見
    臺灣板橋地方法院檢察署九十三年度偵字第七三０六號偵查
    卷九十三年四月九日詢問筆錄第二頁），證人丁○○於偵查
    中則證稱：「（乙○○認識嗎？）認識。」、「（你哥稱有
    跟他買毒品，知否？）知道，我哥哥跟他買安非他命，當時
    我就坐在旁邊，在我家買的。」、「（何時的事情？）九十
    二年五、六月」、「（你哥跟他買幾次？）二次，一次都買
    一千元。一小包零點五公克安非他命。」等語（參見臺灣板
    橋地方法院檢察署九十三年度毒偵字第一八五九號偵查卷九
    十三年五月十三日訊問筆錄第一、二頁），足見證人丙○○
    非惟就其向被告購買第二級毒品安非他命之次數、時間、地
    點、數量、金額等重要細節之陳述，與證人丁○○之證述有
    所出入，其自身先後多次之供述內容亦未臻一致，渠等之證
    述已有瑕疵可指；且證人丙○○僅係空泛指稱共向被告購買
    第二級毒品安非他命十二次，而未能具體指出究係於何時、
    何地，以何種方式向被告購買毒品，其指述顯然欠缺具體之
    內容，況證人丙○○、丁○○經本院依法傳喚、拘提均未到
    庭作證，是證人丙○○、丁○○之警詢、偵查中證言既有前
    述瑕疵及未臻具體之處，當難採為不利被告認定之依據。至
    證人吳家榆於警詢及偵查中之證述，則從未曾提及被告有販
    賣毒品予證人丙○○之情事，公訴人引為被告販賣毒品之證
    據，顯有誤會，自無從據以為不利被告之事證。
  (二)又扣案之白色晶體經送請行政院衛生署管制藥品管理局檢驗
    結果，雖均檢出有第二級毒品甲基安非他命成分，實稱毛重
    分別為零點九一六公克、一點三六三公克，共計二點二七九
    公克（起訴書略載為二點二七公克），有行政院衛生署管制
    藥品管理局檢驗成績書一份存卷可憑，然被告前於八十七年
    間即曾因施用第二級毒品安非他命案件，經法院裁定送觀察
    、勒戒後，因無繼續施用毒品傾向，而經臺灣基隆地方法院
    檢察署檢察官於八十七年八月十五日以八十七年度偵字第三
    一七八號為不起訴處分在案，嗣於九十二年間，復因施用第
    一級毒品海洛因、第二級毒品安非他命案件，經裁定送觀察
    、勒戒後，因無繼續施用毒品傾向，而由臺灣基隆地方法院
    檢察署檢察官於九十二年十月二十日以九十二年度毒偵字第
    三四八號為不起訴處分在案等情，有臺灣高等法院被告前案
    紀錄表一份在卷可稽，足見被告確有長期施用第二級毒品安
    非他命之情事，而以本案扣案第二級毒品甲基安非他命之實
    稱毛重不過分別為零點九一六公克、一點三六三公克，數量
    非鉅，亦非分裝成等重之小包裝，是被告供稱扣案之第二級
    毒品甲基安非他命係供自己吸食所用，尚與常情相符，應屬
    可信；且施用毒品者為便於施用、攜帶毒品，多會以夾鏈袋
    作為分裝工具，輔以夾鏈袋之價格甚為低廉，市售夾鏈袋亦
    少有僅以單個為單位之方式出售，而多係以數十個甚至百個
    為單位出售，故施用毒品者持有數十個甚至百個夾鏈袋亦符
    常情，自不得僅以被告持有多數夾鏈袋即憑空推認該等夾鏈
    袋係被告用以分裝毒品出售之用，是扣案之第二級毒品甲基
    安非他命、殘渣袋、分裝袋等物亦均不足以證明被告確有販
    賣第二級毒品安非他命之犯行。
  (三)再者，被告於九十二年間，因施用第一級毒品海洛因、第二
    級毒品安非他命之犯行，經送觀察、勒戒後，因無繼續施用
    毒品傾向，而由臺灣基隆地方法院檢察署檢察官於九十二年
    十月二十日以九十二年度毒偵字第三四八號為不起訴處分在
    案一節，已如前述，被告亦供稱其持有本件扣案第二級毒品
    甲基安非他命、殘渣袋、玻璃球吸食器之目的即係為供吸食
    之用，是被告此部分持有毒品之低度行為自應已為前開施用
    毒品之高度行為所吸收，而為前開不起訴處分效力所及。
五、綜上所述，公訴人認被告涉犯販賣第二級毒品安非他命罪嫌
    所為舉證尚不足以為不利被告之認定，即審酌本案所有之證
    據，其尚未達於通常一般之人均不致於有所懷疑，而得確實
    證明公訴人所指犯罪事實之程度，依嚴格證據之法則，尚不
    得遽以之即為不利於被告之認定；此外，本院復查無其他積
    極之證據，足認被告確有公訴人所指販賣第二級毒品安非他
    命之犯行，揆諸首揭說明，既不能證明被告犯罪，自應為無
    罪判決之諭知。
據上論斷，應依刑事訴訟法第二百九十九條第一項前段、第三百
零一條第一項，槍砲彈藥刀械管制條例第十二條第四項，刑法第
十一條前段、第四十一條第一項前段、第四十二條第二項，罰金
罰鍰提高標準條例第二條，現行法規所定貨幣單位折算新臺幣條
例第二條，判決如主文。
本案經檢察官黃怡華到庭執行職務。
中　　華　　民　　國　  九十四  　年　十二　月　三十　日
                    刑事第十九庭  審判長法  官  白光華
                                        法  官  楊志雄
                                        法  官  曾淑娟
上列正本證明與原本無異。
如不服本判決，應於判決送達後十日內向本院提出上訴狀（應附
繕本），上訴於臺灣高等法院。
                                        書記官  陳金鳳
中　　華　　民　　國　  九十四  　年　十二　月　三十　日
附錄本案論罪科刑法條全文：
槍砲彈藥刀械管制條例第十二條第四項：
未經許可，持有、寄藏或意圖販賣而陳列子彈者，處五年以下有
期徒刑，併科新臺幣三百萬元以下罰金。
